【裁判字號】    97,上訴,751
【裁判日期】    970626
【裁判案由】    毀棄損壞等
【裁判全文】
臺灣高等法院高雄分院刑事判決         97年度上訴字第751號
上  訴  人  臺灣高雄地方法院檢察署檢察官
被      告  甲○○
上列上訴人因被告毀棄損壞等案件，不服臺灣高雄地方法院95年
度訴字第3465號中華民國97年2 月13日第一審判決（起訴案號：
臺灣高雄地方法院檢察署95年度偵緝字第2421號），提起上訴，
本院判決如下：
     主  文
上訴駁回。
     理  由
一、公訴意旨略以：被告甲○○於民國94年5 月14日起，向乙○
    ○承租高雄市前鎮區○○○○路40之3 號G 棟（即中二路17
    之12號）鐵皮廠房，嗣於95年3 月間，雙方協議中止租約。
    詎甲○○竟基於毀損及侵占之犯意，於95年3 月31日，將該
    鐵皮廠房之鐵捲門、電動馬達、屋頂等拆除，致該鐵皮廠房
    不堪使用，且將所拆卸下來之物品據為己有，並予變賣，得
    款新台幣（下同）10萬元，供己花用，因認被告涉犯刑法第
    353 條第1 項之毀損罪嫌及刑法第335 條第1 項之侵占罪嫌
    。
二、按犯罪事實應依證據認定之，無證據不得認定犯罪事實；不
    能證明被告犯罪者，應諭知無罪之判決，刑事訴訟法第154
    條第2 項、第301 條第1 項分別定有明文。又刑法上之侵占
    罪，係以意圖為自己或第三人不法之所有，而擅自處分自己
    持有之他人所有物為構成要件，是行為人主觀上如無不法所
    有之認識，即無構成侵占罪之餘地，此觀刑法第335 條第1
    項之規定至明。
三、本件公訴人認被告甲○○涉有上開罪嫌，無非係以：（一）
    被告甲○○於偵查中自承於上開時地，拆除上開鐵皮屋頂、
    鐵捲門、電動馬達等物品並予變賣。（二）證人即告訴人乙
    ○○指證本件被告拆除變賣之物品，係告訴人所有。（三）
    告訴人提出毀損照片3 張、租賃合約書1 份、房屋使用執照
    及平面圖附卷，證明告訴人係房屋所有權人，且其房屋遭被
    告毀損，為其論據。
四、訊據被告甲○○坦承於上開時、地，拆除上開物品變賣之事
    實；惟堅決否認有何毀損及侵占犯行，辯稱：上開房屋係伊
    之前老闆朱田錯所承租，伊拆除之上開物品，是朱田錯自己
    出資搭建，廠房外面的鐵皮屋及旁邊的圍籬、電動捲門，都
    是伊與朱田錯、劉嘉祥搭蓋，並非告訴人所有，後來朱田錯
    欠錢不做，伊以90萬元將整個廠房與機器頂下來的，當時朱
    田錯因欠他人金錢，將廠房頂讓給伊，本件房屋承租人名義
    原先是朱田苗，告訴人本來不願意跟伊訂合約，後來伊請朱
    田錯跟告訴人講，告訴人才同意自94年4 月與伊重訂租的，
    並約定租期為2 年，本件伊拆除之鐵皮屋頂、鐵門及電動馬
    達是朱田錯所有，不是告訴人的等語。經查：
(一)本件業經證人劉嘉祥於原審證稱：伊開始受僱朱田錯，學做
    漁船開關箱，92年離開公司到外面學習搭蓋鐵皮屋、鐵窗等
    工作，約半年後朱田錯請伊回他公司工作，伊之前在朱田錯
    漁港那邊工作時，中二路工廠的鐵皮屋還沒有搭建好，當時
    如果沒有工作的話，朱田錯就叫伊去搭建工廠前、後之鐵皮
    屋還有周邊圍籬，當時伊與朱田錯還有一個師傅一起搭建，
    材料是從朱田錯二哥朱田苗那邊拿過來的，是朱田錯開車載
    伊過去載運C 型鋼以及一些材料回來搭建，那時有搭建鐵皮
    的廠房，後面是廁所，中間是石膏板的廠房，石膏板的廠房
    前面鐵皮屋是伊搭建的，鐵捲門是從朱田苗那邊載運過來的
    ，鐵捲門的馬達應該也都是從朱田苗那邊拿來的。後來被告
    甲○○將朱田錯的公司買下來，被告拆除中二路鐵皮廠房時
    ，伊有來幫忙，只要是伊搭建的部分，伊與被告都有拆除，
    外面鐵皮屋的屋頂也有拆除，但石膏板的部分沒有拆除，伊
    記得被告有將朱田錯的工廠盤下來，包括鐵皮屋、機器設備
    ，價錢伊不清楚等語（原審95年11月29日審判筆錄），核與
    被告所辯大致相符。
(二)本件告訴人乙○○自承上開房屋出租被告之前，係由朱田錯
    所承租等語；另就證人劉嘉祥上述證詞觀之，被告所拆除之
    鐵皮屋、鐵捲門及鐵捲門馬達等物品，原係朱田錯所搭蓋，
    且被告亦有頂讓朱田錯上開廠房之事實，已如前述。本件被
    告主觀上認定其頂讓之廠房與機器係朱田錯所有，是被告與
    告訴人終止租賃契約，被告在劉嘉祥確認及協助下，將原屬
    朱田錯所搭蓋之鐵皮屋、鐵捲門及鐵捲門馬達等物品拆除變
    賣，自難認定被告主觀上有何毀損故意及不法所有之侵占意
    圖可言。況告訴人於原審審理時亦自承：鐵皮屋是朱田錯所
    留下，我認為他不要了，就是我所有等語（見原審卷第22頁
    ）。然鐵皮屋係朱田錯所建造，其於與告訴人終止租賃契約
    之後，將鐵皮屋作價盤讓給被告，已如前述，則被告主觀上
    認為鐵皮屋移歸自己所有，並非無由。告訴人如認被告拆除
    之物係其所有，宜另循民事訴訟程序，確認雙方就上開拆除
    物所有權歸屬，併此明。
五、綜上所述，被告所辯上情，應堪採信。此外，復查無其他確
    切證據足證被告有公訴人所指之犯行，依上開說明，應認不
    能證明被告犯罪。則原審所為被告無罪之諭知，尚無不當。
    公訴人上訴意旨，仍執陳詞，指摘原判決不當，難認有理由
    ，應予駁回。
據上論斷，應依刑事訴訟法第368條，判決如主文。
本案經檢察官林慶宗到庭執行職務。
中    華    民    國    97    年    6     月    26    日
                  刑事第九庭    審判長法  官  莊秋桃
                                      法  官  范惠瑩
                                      法  官  謝宏宗
以上正本證明與原本無異。
檢察官如不服本判決應於收受本判決後10日內向本院提出上訴書
狀，其未敘述上訴理由者，並得於提起上訴後10日內向本院補提
理由書狀（均須按他造當事人之人數附繕本）「切勿逕送上級法
院」。
中    華    民    國    97    年    6     月    26    日
                                      書記官  熊惠津
                                                      Q


司法院資訊處製作；財團法人民間司法改革基金會備份。
